臺灣屏東地方法院交通事件裁定　　　　100年度交聲字第165號
原處分機關　交通部公路總局高雄區監理所屏東監理站
異　議　人
即受處分人　馮冠彰
上列受處分人因違反道路交通管理處罰條例事件，對於交通部公
路總局高雄區監理所屏東監理站民國100 年3 月18日所為之處分
（原處分案號：屏監違字第裁82-C00000000號）聲明異議，本院
裁定如下：
    主  文
異議駁回。
    理  由
一、原處分意旨略以：異議人即受處分人馮冠彰於民國99年12月
    21日16時45分許，駕駛7107-VD 號自用小客貨車，在新北市
    ○○區○○路與得和路交岔路口，因有不依標誌、號誌指示
    之違規情事，為警攔停舉發，嗣原處分機關即交通部公路總
    局高雄區監理所屏東監理站，認異議人上開情事，係違反道
    路交通管理處罰條例第48條第1 項第2 款規定，裁處異議人
    罰鍰新臺幣（以下同）600 元，並依同條例第63條第1 項第
    1 款之規定記違規點數1 點等語。
二、聲明異議意旨略以：伊當時路口燈號僅有綠燈，並未有對於
    左轉車輛表示禁止左轉、左轉車輛請依燈號指示行駛、禁止
    左轉紅燈號誌、地上亦未有表示左轉專用道。且僅憑員警目
    睹就對路開罰，有欠公允等語。
三、按汽車駕駛人轉彎時，不依標誌、標線、號誌指示者，處60
    0 元以上1,800 元以下罰鍰，又汽車駕駛人有道路交通管理
    處罰條例第48條情形者，除依原條款處罰鍰外，並予記違規
    點數1 點，道路交通管理處罰條例第48條第1 項第2 款、第
    63條第1 項第1 款分別定有明文。次按在無其他標誌、標線
    禁制或指示下，圓形綠燈表示准許車輛直行或左、右轉；箭
    頭綠燈表示僅准許車輛依箭頭指示之方向行駛，道路交通標
    誌標線設置規則第206 條第1 項第1 款、第2 款亦訂有明文
    規定。經查：
（一）異議人於99年12月21日16時45分許，駕駛7107-VD 號自用
      小客貨車，在新北市○○區○○路與得和路交岔路口，因
      有不依標誌、號誌指示之事實，業據舉發員警沈海音陳稱
      ：伊當時見異議人由中正路直行往中和方向行駛，異議人
      至得和路欲左轉得和路，此時該路口准予左轉之號誌燈已
      熄滅約10秒，異議人仍違規左轉，遂將其攔停舉發等語甚
      詳，有舉發員警出具之職務報告在卷可參（見本院卷第16
      頁）。核諸上開陳述關於異議人當日如何駕駛自用小客貨
      車違規之過程，陳述甚為具體、詳盡，亦無違背經驗法則
      、論理法則之處。
（二）復參以舉發現場圖、舉發員警站立位置之照片以觀（見本
      院卷第18、20頁），舉發地點路面開闊，視距甚為良好，
      是舉發員警於本件舉發時，當可清楚辨識上開交岔路口燈
      號變換情況，而無誤為舉發之情。
（三）再佐以舉發員警本身為員警，執行公務本身倘有違法、不
      當將有受行政懲處責任之嚴格監督，而其與本件異議人素
      不相識，並無仇隙，衡情自無虛構違規事實以陷害異議人
      之理。
（四）又受處分人不服公路主管機關所為之處罰，依道路交通管
      理處罰條例第87條之規定向管轄地方法院聲明異議，自屬
      行政救濟程序，其舉證責任分配，應採民事訴訟上舉證責
      任分配原則，此參酌行政訴訟法第136 條明文規定準用民
      事訴訟法第277 條之舉證責任分配原則自明。亦即先由行
      政機關就其如何履行相關正當法律程序，以及人民為何應
      受行政處罰之客觀違反法令行為，負證明責任。而受處分
      人就行政機關已為相當證明之事項，亦須就其所辯，提出
      反證，以動搖法院對其可能形成之不利心證。倘受處分人
      始終未能提出反證，或雖提出，但所提之反證卻不足以動
      搖法院審酌行政機關所提出之相關事證後，對其所形成之
      不利心證評價，依據舉證責任分配之法則，法院仍應為受
      處分人不利之認定。是以，異議人僅空言泛稱：伊確實依
      照標誌指示於綠燈左轉云云。然迄今均未見異議人提出或
      聲請調查何項事證，是自難認僅以其一面之詞，即遽行認
      定異議人未有首揭交通違規事實，是其辯詞自難憑採。
（五）從而，本件異議人於上述時、地，有不依標誌、標線指示
      之違規情事，應堪認定。
四、異議人雖辯稱：舉發地點應要標示警告標語告知用路人遵守
    規定，而舉發地點並未有任何標誌警語云云。惟觀以舉發地
    點交岔路口地面上已繪攝有白色左轉箭頭（見本院卷第21頁
    ），一般駕駛人均可明確知悉；又行車時應注意交通標誌、
    號誌，為一般駕駛人應具之交通常識，觀諸現場照片（見本
    院卷第18頁），該違規地點交通號誌桿上所設置之三時相號
    誌甚為明顯，則該路段既設有交通標誌，並位於交通號誌桿
    上，異議人為領有合格駕駛執照之人，衡情應無難以查知而
    無法遵守之情形，是其所辯委不足採。
五、至異議人辯稱以員警目睹舉發乙節，本件固未有舉發照片以
    資證明異議人交通違規事實，然而員警所謂之科學採證（即
    如攝影或錄影取證），固屬於認定違規事實之方法之一，惟
    一般員警執行交通勤務，依法並未要求就上開之違規事項，
    必須錄影或拍照存證，目視舉證亦為合法採證之方式，且因
    此等違規情事，多係突然發生，且瞬間即逝，除該路段設有
    固定式之照相、錄影設備可立即拍照存證外，要求執勤員警
    或舉發機關緊急錄影或照相，既要準確又要清晰，並須以此
    為證，對於取證瞬間違規之事實，顯於執行勤務之實況甚有
    困難。故本件員警並未於取締當時為攝影或錄影存證，雖無
    法提出異議人違規之佐證，然員警亦非不能以目視之方式，
    為舉證異議人違規之合法方式，是其所辯，本院亦難憑採。
六、綜上所述，本件異議人確有於上揭時、地，有不依標誌、號
    誌指示之違規情事，原處分機關依首揭規定裁處，於法尚無
    違誤，異議人猶以前開情詞置辯，洵屬無據，為無理由，應
    予駁回。
七、爰依道路交通管理處罰條例第87條第2 項、道路交通事件處
    理辦法第18條，裁定如主文。
中    華    民    國   100    年    5     月    31    日
                  交通法庭      法  官  羅森德
以上正本證明與原本無異。
如不服本裁定應於收受送達後5 日內向本院提出抗告書狀敘述抗
告之理由抗告於臺灣高等法院高雄分院。
中    華    民    國   100    年    5     月    31    日
                                書記官  盧姝伶